【裁判字號】    89,訴,258
【裁判日期】    890802
【裁判案由】    偽造文書
【裁判全文】
臺灣屏東地方法院刑事判決                          八十九年度訴字第二五八號
    公  訴  人  臺灣屏東地方法院檢察署檢察官
    被      告  甲○○
右列被告因偽造文書案件，經檢察官提起公訴（八十九年度偵字第二三三○號），本
院判決如左：
    主  文
甲○○連續行使偽造公文書，足以生損害於公眾及他人，處有期徒刑壹年捌月。緩刑
伍年，緩刑期內付保護管束。賢發貳號「機漁船（含船員）進出港檢查表」簿上，偽
造之印文「出  東港安檢所  近海東港出」伍枚，「東港漁港分駐所」參枚，「東港
漁港安檢所」壹枚，「東港安檢所」壹枚，陳瑞欽、蘇文福、蕭吉輝之署名「欽」、
「文福」、「吉輝」各貳枚，倪紳發、潘政豐、林文昭、張修賢之署名「發」、「政
」、「昭」、「張」各壹枚，偽造之印章「出  東港安檢所  近海東港出」、「東港
安檢所」、日報章（轉輪式日期時分章）各壹枚，均沒收之。
    事  實
一、甲○○為「賢發二號」漁船船長，基於意圖為自己不法所有之概括犯意，為達詐
    欺得利之目的，先於民國八十九年三月二十六日某時起，未受允許，並無權利，
    竟擅自委請不知情之某刻印人員，偽造東港安檢所之報關進出章「出  東港安檢
    所  近海東港出」、單位章「東港漁港分駐所」「東港漁港安檢所」及日報章（
    轉輪式日期時分章）各一枚，其中「東港漁港分駐所」章因甲○○發現與安檢所
    之戳章不同於蓋印三次後丟棄，而「東港漁港安檢所」章亦因不符而由甲○○蓋
    印一次後將「漁港」二字挖去，而成為「東港安檢所」並蓋用一次，總計甲○○
    偽造五次進出紀錄，蓋印五次「出  東港安檢所  近海東港出」，三次「東港漁
    港分駐所」，一次「東港漁港安檢所」，一次「東港安檢所」，並偽造南部地區
    巡防安檢第二大隊第一中隊人員陳瑞欽、倪紳發、潘政豐、林文昭之署押「欽」
    二枚，「發」「政」「昭」各一枚，及屏東縣警察局東港分局人員蘇文福、蕭吉
    輝、張修賢之署押「文福」「吉輝」各二枚，「張」一枚，分別蓋用、簽名於東
    港安檢所人員職務上應掌管但交由漁民保管之公文書「機漁船（含船員）進出港
    檢查表」簿（即賢發二號報關簿）上，而連續自八十九年三月二十六日至同年四
    月九日止，五次並未出海作業而偽造不實之出入港證明，致生損害於南部地區巡
    防安檢第二大隊第一中隊、屏東縣警察局東港分局對於漁船出入漁港檢查管制之
    正確性及各該上揭人員之權益，嗣甲○○即持之行使以取信於東隆實業股份有限
    公司東隆加油站（下簡稱東隆加油站）之人員，使該等人員誤信賢發二號確有出
    海使用油料而陷於錯誤，先後於八十九年三月二十九日、同年四月三日、同年月
    六日分別三次為其漁船加油，甲○○旋即將分次所加得之低價油品一千九百公升
    、二千五百公升、二千五百公升，共計六千九百公升轉售他人，致每公升得利約
    二點二四三元以下之利益，嗣於八十九年四月十日十三時許，甲○○欲重施故技
    ，為該南部地區巡防安檢第二大隊第一中隊一兵林調恩發覺，報告該所長官尋線
    得知上情，並扣得偽造之「出東港安檢所  近海東港出」「東港安檢所」及日
    報章（轉輪式日期時分章）各一枚及賢發二號報關簿一本等物品。
二、案經行政院海巡署南部地區巡防局屏東機動查緝隊報請台灣屏東地方法院檢察署
    檢察官偵查起訴。
    理  由
一、訊據被告對於右揭事實迭於偵審中坦承不諱，核與證人林調恩之報告書所述情節
    相符，並有東隆加油站、南部地區巡防安檢第二大隊第一中隊、屏東縣警察局東
    港分局函各一紙在卷可稽，復有扣案之上開物品可資佐證，足證被告之自白非虛
    ，被告犯嫌洵堪認定。
二、按被告甲○○偽造前揭東港安檢所之報關進出印章持以蓋用，並偽造上揭人員之
    署押於東港安檢所人員職務上應掌管但交由漁民保管之公文書「機漁船（含船員
    ）進出港檢查表」簿（即賢發二號報關簿）上，就其形式而言，足以認定東港安
    檢所人員本於其職務上所製作，仍應認定為公文書。核被告所為，係犯刑法第二
    百十六條、第二百十一條之行使偽造公文書罪，刑法第三百三十九條第二項之詐
    欺得利罪並應依同條第一項科刑；其偽造陳瑞欽、倪紳發、潘政豐、林文昭、蘇
    文福、蕭吉輝、張修賢署押之行為，偽造東港安檢所之印章「出  東港安檢所
    近海東港出」、「東港漁港分駐所」、「東港漁港安檢所」、日報章（轉輪式日
    期時分章）並持以蓋用而偽造印文於「機漁船（含船員）進出港檢查表」簿上，
    均為偽造公文書行為之一部行為，且偽造公文書之低度行為為行使之高度行為所
    吸收，均不另論罪。又被告利用不知情某刻印人員偽造上揭印章部分，係屬間接
    正犯。被告先後三次詐欺得利犯行，三次之行使偽造公文書犯行，時間分別各自
    緊密，所犯罪名各自相同，顯係各基於概括犯意為之，應分依刑法第五十六條連
    續犯規定，分別以一罪論，並依法加重其刑。又被告所犯連續行使偽造公文書、
    連續詐欺得利二罪間，有方法結果之牽連關係，依刑法第五十五條之規定，應從
    較重之連續行使偽造公文書罪處斷。爰審酌被告之生活狀況、品行、智識程度、
    其犯罪之動機、所生之危害、及犯後坦承犯行迭表悔過之態度，量處如主文所示
    之刑。又被告前未曾受有期徒刑以上刑之宣告，事後已坦承犯行，深具悔意，經
    此刑之宣告後，應知警惕而無再犯之虞，本院因認暫不執行其刑為當，予以宣告
    緩刑五年，用啟自新。且為使其確實保持善良品行，有正確法律觀念，爰併宣告
    緩刑刑期內保護管束，俾由地方法院檢察署觀護人予以必要之協助及督促。賢發
    貳號「機漁船（含船員）進出港檢查表」簿上，偽造之印文「出  東港安檢所
    近海東港出」五枚，「東港漁港分駐所」三枚，「東港漁港安檢所」一枚，「東
    港安檢所」一枚，陳瑞欽、倪紳發、潘政豐、林文昭之署名「欽」二枚，「發」
    「政」「昭」各一枚，蘇文福、蕭吉輝、張修賢之署押「文福」「吉輝」各二枚
    ，「張」一枚，偽造之「出  東港安檢所  近海東港出」「東港安檢所」及日報
    章（轉輪式日期時分章）各一枚，均應依刑法第二百十九條之規定宣告沒收。至
    於偽造之「東港漁港分駐所」印章業據被告於警訊時供稱丟棄，復無法證明其尚
    存在，應不予宣告沒收，附予敘明。
據上論結，應依刑事訴訟法第二百九十九條第一項前段，刑法第五十六條、第二百十
六條、第二百十一條、第三百三十九條第二項、第一項、第五十五條、第七十四條第
一款、第九十三條第一項、第二百十九條，罰金罰鍰提高標準條例第一條前段，判決
如主文。本案經檢察官蔣忠義到庭執行職務。
中      華      民      國      八十九      年    八    月      二    日
                                      臺灣屏東地方法院刑事第一庭
                                          審判長  法  官 潘正屏
                                                  法  官 包梅真
                                                  法  官 郭書豪
右正本證明與原本無異。
對於本判決如有不服應於收受送達後十日內向本院提出上訴書狀上訴於台灣高等法院
高雄分院並按他造當事人之人數附具繕本。
                                                  書記官  潘豐益
中      華      民      國      八十九      年    八    月      二      日
附錄本判決論罪之法條：
刑法第二百十六條：行使第二百十條至第二百十五條之文書者，依偽造、變造文書或
登載不實事項或使登載不實事項之規定處斷。
刑法第二百十一條：偽造、變造公文書，足以生損害於公眾或他人者，處一年以上七
年以下有期徒刑。
中華民國刑法第三百三十九條
(普通詐欺罪)
意圖為自己或第三人不法之所有，以詐術使人將本人或第三人之物交付者
，處五年以下有期徒刑、拘役或科或併科一千元以下罰金。
以前項方法得財產上不法之利益或使第三人得之者，亦同。
前二項之未遂犯罰之。


司法院資訊處製作；財團法人民間司法改革基金會備份。
